【裁判字號】    99,聲,1076
【裁判日期】    990311
【裁判案由】    沒入保證金
【裁判全文】
臺灣板橋地方法院刑事裁定              99年度聲字第1076號
聲  請  人  臺灣板橋地方法院檢察署檢察官
具  保  人  丙○○
被      告  乙○○
上列聲請人因被告犯毒品危害防制條例案件，聲請沒入保證金（
99年度執聲沒字第144 號），本院裁定如下：
    主  文
丙○○繳納之保證金新臺幣壹萬元沒入之。
    理  由
一、本件聲請人以：本件具保人丙○○因被告乙○○犯毒品危害
    防制條例案件，經依臺灣板橋地方法院檢察署檢察官指定之
    保證金額新臺幣1 萬元，出具現金保證後，將被告釋放。茲
    因該被告逃匿【本院按：被告係執行時逃匿，執行案號為臺
    灣板橋地方法院檢察署98年度執字第17431 號】，聲請將具
    保人原繳納上開保證金沒入（刑保字第98002461號）等意旨
    前來。
二、按受死刑、徒刑或拘役之諭知，而未經羈押者，檢察官於執
    行時，應傳喚之，傳喚不到者，應行拘提；又具保之被告逃
    匿者，應命具保人繳納指定之保證金額，並沒入之。不繳納
    者，強制執行。保證金已繳納者，沒入之，刑事訴訟法第
    469 條第1 項、第118 條第1 項、第121 條第1 項分別定有
    明文。又，沒入具保人繳納之保證金，應先通知具保人帶同
    或通知被告到案執行，且以被告於具保停止羈押後故意逃匿
    為要件（最高法院91年度台非字第159 號判決要旨足資參照
    ）。故而，具保停止羈押之被告經依法傳拘未獲，而於為裁
    定沒入前，先行通知具保人限期命將被告送案，於無效果時
    ，再為沒入之裁定，如此可確認具保人亦不知被告行蹤，將
    使具保人對於沒入保證金之裁定更加信服，此有司法院民國
    （下同）70年10月28日（）廳刑一字第1104號函可資參考
    。是以，應受執行之被告經合法傳喚、拘提，無正當理由拒
    不到案執行，且經合法通知具保人限期命通知或帶同被告到
    案執行，亦無效果時，即得據以認定被告確已逃匿，而依上
    揭規定沒入具保人繳納之保證金。
三、經查：
(一)、本件被告乙○○設籍之住所地為「連江縣南竿鄉○○路377
    號」，而具保人丙○○係籍設「桃園縣八德市○○路836 巷
    2 弄8 號」地址以為其住所，各有聲請人提出於99年2 月25
    日查得上開2 人之法務部戶役政連結作業系統個人基本資料
    查詢表在卷為據。另，被告乙○○並以「桃園縣八德市○○
    路836巷2弄8號」為其居住且可得接受文書送達之處所。
(二)、又，具保人丙○○因被告乙○○犯毒品案件，經依臺灣板橋
    地方法院檢察署檢察官指定之保證金額1 萬元，由具保人於
    98年5 月21日出具現金保證後，將被告釋放，有刑保字第98
    002461號刑事保證金收據1 件附卷可憑。嗣被告於臺灣板橋
    地方法院檢察署98年度執字第17431 號案件執行時，經該署
    檢察官指定其應於98年12月22日上午10時期日報到執行之傳
    票，分別為下列之送達：
    向被告前開住所地即「連江縣南竿鄉○○路377 號」處所
      為郵務送達，於送達上址時，因未獲會晤應受送達之被告
      本人，亦無具有辨別事理能力得受領文書之同居人、受僱
      人或其他接收郵件人員可予收受，98年12月3 日寄存於該
      址劃轄之警察機關即連江縣警察局南竿派出所以為送達，
      經10日，98年12月13日生合法送達效力等情節，有該署送
      達證書1 份在卷足稽。
    向被告前述居所即「桃園縣八德市○○路836 巷2 弄8 號
      」地址為郵務送達，98年12月2 日送達該處所時，雖未獲
      會晤應受送達之被告本人，然前開傳票已經同居上址且具
      有辨別事理能力之被告之母收受而為補充送達並生效力。
      惟檢察官依法踐行如上之寄存送達、補充送達程序，被告
      均未依時報到執行。
(三)、其次，臺灣板橋地方法院檢察署檢察官經向被告如上住所地
    、居所地等2 處所之該管檢察署以為囑請拘提法定程式，皆
    未有所獲：
    經囑請福建連江地方法院檢察署向被告住所即「連江縣南
      竿鄉介壽村377 號」執行拘提結果，並未拘獲，有卷附臺
      灣板橋地方法院檢察署98年12月30日甲○慎銀98執17431
      字第169547號函、福建連江地方法院檢察署99年2 月8 日
      連檢慶江99執助3 字第0990000082號函暨所附拘票及報告
      書等（以上均影本）可稽。
    經囑請臺灣桃園地方法院檢察署向被告居所地址即「桃園
      縣八德市○○路836 巷2 弄8 號」執行拘提結果，同未能
      拘提到案執行，有卷附臺灣板橋地方法院檢察署98年12月
      30日甲○慎銀98執17431 字第169548號函、臺灣桃園地方
      法院檢察署99年2 月10日桃檢堂卯99執助113 字第11911
      號函暨所附拘票及報告書等（以上均影本）足憑。
(四)、再，被告於98年5 月21日經具保人出具現金保證並予釋放，
    迄至99年2 月25日經檢察官查得其在監所最新資料報表之時
    止，均未有在監、在押之情形，業據該署檢察官提出上開查
    悉之被告在監所最新資料報表1 紙可參。是據前旨，堪認被
    告已經該署檢察官為合法傳喚、拘提，惟其無正當理由，均
    未依時到案接受執行。
(五)、復查，首開定於98年12月22日上午10時期日應帶同被告乙○
    ○到案執行之通知，亦有為該署檢察官向具保人丙○○設籍
    之住所地「桃園縣八德市○○路836 巷2 弄8 號」一址（與
    本件具保人向該署陳明之居住地址相同，參旨述保證金收據
    ）為送達，98年12月2 日送達上址時，固未獲會晤應受送達
    之具保人本人，然上揭通知，已經同居前述處所並具有辨別
    事理能力得受領文書之具保人祖母收受而為補充送達並生效
    力，有該署帶同被告到案執行之通知、送達證書各1 份均附
    卷足證。況且，具保人迄於98年12月22日應帶同或通知被告
    到案執行之時止，均未有在監在押之情形，亦為該署檢察官
    提出99年2 月25日查得具保人之在監所最新資料報表1 紙供
    參。然而，具保人丙○○並未遵期帶同或通知被告到案執行
    。
(六)、末查，被告乙○○迄今仍逃匿中，尚未到案執行之事實，已
    為本院依職權查明屬實，有本院於本案聲請繫屬後之99年3
    月11日，查得被告最近之臺灣高等法院在監在押全國紀錄表
    1 件附卷足考。從而，堪認被告乙○○顯已逃匿，揆諸前揭
    說明，自應將具保人丙○○原繳納首開保證金沒入。
據上論結，應依刑事訴訟法第118 條、第121 條第1 項，裁定如
主文。
中    華    民    國    99    年    3     月    11    日
                        刑事第5 庭法  官  黎錦福
上列正本證明與原本無異。
如不服本裁定，應於裁定送達後5 日內敘明抗告理由，向本院提
出抗告狀。
                                  書記官  蔡麗春
中    華    民    國    99    年    3     月    11    日

司法院資訊處製作；財團法人民間司法改革基金會備份。
